【裁判字號】    98,交聲,3483
【裁判日期】    981030
【裁判案由】    交管條例聲異
【裁判全文】
臺灣板橋地方法院交通事件裁定        98年度交聲字第3483號
原處分機關  交通部公路總局臺北區監理所
異  議  人
即受處分人  甲○○
上列異議人即受處分人因違反道路交通管理處罰條例案件，對於
原處分機關交通部公路總局臺北區監理所於中華民國98年9 月15
日所為北監營裁字第裁40-A00000000號裁決不服，聲明異議，本
院裁定如下：
  主  文
原處分撤銷。
甲○○汽車駕駛人，駕駛汽車，不遵守道路交通標線之指示，處
罰鍰新臺幣玖佰元。
  理  由
一、原處分意旨略以：異議人即受處分人甲○○於民國98年6 月
    30日下午3 時52分許，駕駛車牌號碼167-ML號營業小客車，
    行經臺北市萬華區○○○道120 巷口，因闖紅燈遭路口之微
    電腦S 感應線圈型自動採證多功能相機照相採證，經臺北市
    政府警察局萬華分局以北市警交大字第Ｚ000000000號違規單
    舉發，並經原處分機關依道路交通管理處罰條例第53條第1
    項規定，裁處罰鍰新臺幣（下同）2,700 元，並依同條例第
    63條第1 項規定記違規點數3 點等語。
二、異議意旨略以：伊當時看到黃燈本想通過路口，但是發現來
    不及煞車之時，前輪已經超過停止線，但其僅有越線停車，
    並未闖紅燈，爰依法聲明異議，請求撤銷原處分等語。
三、按汽車駕駛人，行經有燈光號誌管制之交岔路口闖紅燈者，
    處1,800 元以上5,400 元以下罰鍰；汽車駕駛人，駕駛汽車
    ，不遵守道路交通標誌、標線、號誌之指示者，處900 元以
    上1,800 元以下之罰鍰，道路交通管理處罰條例第53條第1
    項、第60條第2 項第3 款分別定有明文。又按有關「闖紅燈
    」行為之認定，於道路交通管理處罰條例中並未見相關之解
    釋，另依道路交通標誌標線號誌設置規則第170 條第1 項「
    停止線用以指示行駛車輛停止之界限，車輛停止時，其前懸
    部分不得伸越該線。」及同規則第206 條第1 項第5 款(一)車
    輛面對圓形紅燈表示禁止通行，不得超越停止線或進入路口
    。若據此認定超越停止線即為闖紅燈，則一般大眾恐難以接
    受，亦非道路交通管理處罰條例當初立法精神。故為促使駕
    駛人回歸於對標線之認知，同時兼顧執法技術層面與大眾接
    受程度，茲將面對圓形紅燈時超越停止線或闖紅燈之認定敘
    敘如後：(一)車輛面對紅燈時仍逕予穿越路口至銜接路段，含
    左轉、直行、迴轉及右轉（依箭頭綠燈允許行駛者除外）即
    視為闖紅燈之行為。(二)有繪設路口範圍者：車輛無視於紅燈
    警示，有穿越路口之意圖，而車身已伸入路口範圍亦視同闖
    紅燈；若僅伸越停止線而未達路口範圍者，則視為不遵守標
    線指示（可以處罰條例第60條第3 項之規定處分之）。(三)無
    繪設路口範圍者：以車輛無視於紅燈號誌，而有穿越路口之
    企圖，其車身並已伸越停止線並足以妨害其他方向人（若有
    行人穿越道）、車通行者亦以闖紅燈論處；若僅車身伸越停
    止線則已不遵守標線指示視之，此有交通部82年4 月22日交
    路(82) 字第009811號函意旨足資參照。再按聲明異議案件
    之處理，除準用刑事訴訟法有關規定外，依本辦法之規定處
    理之，道路交通案件處理辦法第4 條第1 項亦有明文，是刑
    事訴訟法第154 條第2 項規定：「犯罪事實應依證據認定之
    ，無證據不得認定犯罪事實。」以及「有疑惟利被告」之原
    則，於交通聲明異議之案件中自應加以準用。從而，倘證據
    僅顯示行為人有伸越停止線之行為，但不足以證明其有穿越
    路口之意圖並且車身已伸入路口範圍者，自不能以闖紅燈論
    處。
四、經查：
(一)、異議人於98年6 月30日下午3 時32分許，駕駛車牌號碼167-
    ML號之營業小客車，行經臺北市萬華區○○○道120 巷口，
    於其行駛方向之路口號誌為紅燈之際，其駕駛該車之前輪已
    越過停止線，致觸動現場所設置之微電腦S 感應線圈型自動
    採證多功能相機而遭拍照採證，經原舉發單位臺北市政府警
    察局萬華分局逕行製單舉發之事實，此為異議人所不爭執，
    且有臺北市政府警察局舉發違反道路交通管理事件通知單影
    本1 紙、採證照片2 張（詳見本院卷第11、23頁）在卷可證
    ，是上開事實，堪予認定。
(二)、惟觀諸上開採證照片2 張（詳見本院卷第22頁）所示之數據
    各為「R01 」、「R02 V=12」及證人即員警乙○○於本院訊
    問時之證述（詳見本院卷第20頁反面至21頁反面），可知，
    於路口號誌紅燈第1 秒時，異議人所駕駛之前開車輛前車輪
    已穿越停止線並壓在感應圈上、後車輪尚未至停止線，致啟
    動現場設置之微電腦S 感應線圈型自動採證，且於紅燈第2
    秒時，該車輛之後車輪已壓在停止線上、車頭尚未至行人斑
    馬線區、車速為時速12公里，以及於紅燈第1 、2 秒時，該
    車煞車燈均已亮起，足認異議人於斯時業已踩煞車，僅尚未
    完全煞停，且未駛抵行人斑馬線，復參酌上開路口現場圖1
    紙所示（詳見本院卷第26頁），該路口劃設有停止線、行人
    斑馬線，且停止線與行人斑馬線間距離4 公尺、斑馬線長度
    3 公尺，而該車雖時速12公里者，其行駛每秒距離為3.33公
    尺（即12×1000公尺÷60分÷60秒≒3.33公尺，小數點2 位
    以下四捨五入），但衡諸前開車速、現場道路標線距離等情
    狀，異議人仍有可能在行人斑馬線前煞停，況證人乙○○亦
    證稱：（問：依你經驗判斷異議人車速12公里，有無可能在
    路口上而沒有過路口？）有可能，因照片只照2 張，所以後
    面的情形不清楚；該路口沒有錄影監視器等語（詳見本院卷
    第21至21頁反面）明確，復查無其他證據足資證明異議人確
    實於路口號誌紅燈時，其車身已伸越至行人斑馬線，甚或車
    身已伸越停止線而抵達至路口範圍，則異議人辯稱：伊並未
    闖紅燈等語，顯非無據。
(三)、從而，異議人車速僅時速12公里，仍有可能在行人斑馬線前
    煞停，又無其他證據證明異議人於紅燈時，車身已穿越路口
    至銜接路段、或伸越路口範圍或是已伸越停止線而至行人斑
    馬線妨害行人通行，則揆諸前開規定及說明，僅足以認定異
    議人駕駛該車輛，於路口號誌紅燈時，車身已伸越停止線而
    尚未穿越路口，係屬未遵守道路標線指示之違規行為無訛。
五、綜上所述，異議人於前開時間、地點，駕駛該車輛，卻未遵
    守道路標線之指示即未在停止線前停駛，原處分機關卻遽認
    異議人駕車闖紅燈而依道路交通管理處罰條例第53條第1 項
    規定逕予裁處，即有未洽。故本件異議為有理由，應由本院
    將原處分撤銷，改依同條例第60條第2 項第3 款之規定，裁
    處異議人如主文第2 項所示，以期適法。
據上論斷，應依道路交通案件處理辦法第20條，裁定如主文。
中    華    民    國    98    年    10    月    30    日
                            交通法庭法  官  饒金鳳
以上正本證明與原本無異。
如不服本裁定應於送達後5日內向本院提出抗告狀。
                                    書記官  王春森
中    華    民    國    98    年    10    月    30    日


司法院資訊處製作；財團法人民間司法改革基金會備份。
